【裁判字號】    97,重訴,47
【裁判日期】    970722
【裁判案由】    侵權行為損害賠償
【裁判全文】
臺灣臺南地方法院民事判決              97年度重訴字第47號
原      告  戊○○
法定代理人  丁○○○
原      告  丙○○
法定代理人  乙○○
            甲  ○
共      同
訴訟代理人  徐建光律師
被      告  己○○○○○○
訴訟代理人  劉德福律師
上被告因過失傷害案件，原告提起侵權行為損害賠償刑事附帶民
事訴訟，經本院交通法庭移送（九十六年度交重附民字第二十四
號），本院於民國97年7月8日言詞辯論終結，判決如下：
    主    文
被告應給付原告戊○○新台幣貳佰拾萬伍仟零貳拾元及自民國
96年8月24日起至清償日止按年息百分之五計算之利息。
被告應給付原告丙○○新台幣伍萬貳仟壹佰柒拾元及自96年8月
24日起至清償日止按年息百分之五計算之利息。
原告其餘之訴駁回。
訴訟費用，由被告負擔百分之三十；餘由原告負擔。
    事實及理由
一、原告起訴主張：（一）被告溫梁宇於民國 (下同)96 年2月7
    日下午6時40分許，駕駛車牌號碼6A-1660號自用小客車，沿
    臺南縣白河鎮庄內里165線由南往北行駛，途經該路12公里
    200 公尺處時，本應注意依速限標誌或標線之規定行駛，無
    標誌或標線者，行車時速不得超過50公里，並應注意車前狀
    況，隨時採取必要之安全措施，且依當時情形並無不能注意
    之情事，竟疏於注意及此，以時速60至70公里之速度貿然超
    速前行，適有行人即原告戊○○及丙○○ (91年3月20日生)
    自該路段由西向東穿越道路，被告溫梁宇因煞車不及而撞及
    原告等2人，致原告戊○○受有創傷性硬腦膜下出血、蜘蛛
    膜腔下出血、顱內出血、胸挫傷、右側肋骨骨折、右側血胸
    、菌血症、肺炎、高血壓及目前呈植物人狀態等重傷害，並
    經鈞院96年8月23日96年度禁字第131號民事裁定宣告為禁治
    產人；原告丙○○受有頭部外傷、蜘蛛膜下腔出血及頭皮裂
    傷3公分等傷害。上開事實業經鈞院96年11月30日96年度交
    易字第103號刑事判決，以被告過失傷害人致重傷，處有期
    徒刑八月，減為有期徒刑四月，如易科罰金，以新台幣壹仟
    元折算一日在案。本件交通事故致原告等2人受有上開傷害
    ，顯與被告之過失行為具有相當之因果關係，則原告依侵權
    行為損害賠償請求權主張被告應負侵權行為責任者，依法自
    屬有據。（三）請求之賠償金額如下：１原告戊○○請
    求金額共計新台幣 (下同)8,250,039 元 (原請求8,602,
    292元，茲扣除捨棄請求增加生活上之需要費用部分352,253
    元)：
    （１）醫療費用115,017元 (此項費用為被告不爭執)：
     原告戊○○因本件車禍事故，業已支出醫療費用115,017元
     ，此有醫療費用收據12張可稽 。
    （２）救護車費用42,200元 (此項費用為被告不爭執)：原
     告戊○○因本件車禍事故受到嚴重傷害，時而發生病危狀
     況急救，業已支出救護車費用42,200元，此有救護車費用
     收據9張可證 。
    （３）看護費用共計7,092,822元：
      1已支出之看護費287,760元 (此部分費用被告不爭執)：
      原告於案發日，即96年2月7日經送往奇美醫院柳營分院急
      診住院治療，於96年3月12日轉入長庚醫院高雄分院急診
      繼續治療，復於96年4月2日又轉入財團法人義大醫院急診
      住院續為治療，仍受有下列嚴重傷害：1.頭部外傷併顱內
      出血2. 水腦症3.癲癇症4.肺炎併呼吸衰竭5.尿路感染6.
      食道潰瘍7. 胃炎8.肺炎，呈植物人狀態，24小時需人照
      顧，已無法處理自己事務，必須專業看護隨時照料，每日
      看護費2,000元，迄96年7月31日為止，已支出看護費用
      287,760元。
      2原告請求自96年8月1日起餘命期間之看護費用6,805,062
      元，依法有據；被告所提出之奇摩知識第二頁第11行所載
      ，應係民國90年統計男性平均壽命為73歲，並非平均餘命
      ，是被告主張原告平均餘命為73歲，顯非足採：原告已呈
      植物人狀態，長期需要有人隨身看護，支付看護費用，為
      求訴訟經濟，自得按平均餘命扣除中間利息，請求加害人
      一次賠償看護費用 (最高法院93年台上字第472號民事判決
      參照)。查原告戊○○24年6月28日生，現年72歲，依94年
      台灣地區簡易生命表，男性平均餘命為12.39年，以每日看
      護費2,000元計算 (被告就每日看護費2000元不爭執)，故
      每月為60,000元，每年為720,000元，依霍夫曼係數扣除中
      間利息後，一次請求被告賠償之看護費用為000 0000元[計
      算式：720,000元×9.00000000(餘命12年之霍夫曼係數)＋
      720,000元×0.39(即第13年之餘命)×(9.000000 00－
      0.00000000)＝6,805,062元]。
      3精神慰撫金1,000,000元：
      原告戊○○案發時雖年齡72歲，惟原本身體健朗，行動自
      如，原可含貽弄孫，享受天年，此番攜孫丙○○外出散步
      ，而遭被告撞及，受到如此嚴重傷害，且呈植物人狀態，
      終生無法行動，更需專人24小時照料，其精神上受有莫大
      痛苦，自不待言，爰審酌兩造身份、資力及原告受傷程度
      等情狀，依法向被告請求精神慰撫金1,000,000元，應屬
      適當。
(四)原告丙○○請求金額共計204,340元 (原請求212,340元，茲
    扣除捨棄請求看護費用8000元)：
 １醫療費用4,340元 (此項費用為被告不爭執)：此有醫療費用
   收據3張可證 。
 ２精神慰撫金200,000元：按原告丙○○（91年3月20日生)，於
   案發時年僅5歲因本件車禍事故，受有如前揭傷害而驚嚇不已，
   迄仍常於睡夢中突然驚醒啼哭，在其幼小心靈中留下無法抹滅
   之傷痕，自應認精神上受有莫大痛苦，爰審酌上開情形，請求
   被告給付精神慰撫金200,000元，洵屬適當。
（五）扣除過失責任比例分擔及已領取強制險金額後，被告尚應
      給付原告之金額如下：
  １被告尚應給付原告戊○○之金額為2,405,020元：
  綜上所述，原告戊○○請求醫療費用、救護車費用、看護費用
  ，精神慰撫金等共計8,250,039元，本案經台灣省車輛行車事
  故覆議鑑定委員會96年6月9日覆議字第0976202103號函鑑定意
  見：「行人戊○○帶領幼童丙○○於夜間完成道路時，未注意
  左右來車，與溫豐吉於夜間駕駛自小客車，超速行駛且未注意
  車前狀況，同為肇事原因」，是過失責任兩造應各負擔二分之
  一，故被告應負擔金額為4,125,020元 (8,250,039÷2)，再扣
  除原告戊○○已向明台產物保險公司請領之強制責任險傷害給
  付共計1,700,000 元及被告已給付之慰問金20,000元元後，被
  告尚應給付原告戊○○2,405,020元及自起訴狀繕本送達翌日
  起至清償日止，按年息百分之5計算之利息。
  ２被告尚應給付原告丙○○之金額為102,170元：
  原告丙○○請求醫療費用及慰撫金共計204,340元，以兩造過
  失責任比例二分之一計之，尚得請求被告給付之金額為
  102,170元(204,340÷2)及自起訴狀繕本送達翌日起至清償日
  止按年息百分之5計算之利息。
（六）爰依民法第184條第1項前段、第191條之2前段、第193條
      第1項及第195條第1項規定，依侵權行為法律關係請求被
      告給付上開金額及利息，依法自屬有據。並聲明：１被告
      應給付原告戊○○新台幣2,405,020元及自起訴狀繕本送
      達之翌日起至清償日止，按年息百分之五計算之利息。２
      被告應給付原告丙○○新台幣102,170元及自起訴狀繕本
      送達之翌日起至清償日止，按年息百分之五計算之利息。
二、被告則以：（一）刑事判決所為事實之認定，於為獨立民事
    訴訟之裁判時不受其拘束，最高法院四十年台上字第一五六
    一號著有判例。本件刑事判決認定被告辯稱，其並無疏未注
    意車前狀況等語，固屬無可厚非，惟其認定車輛留於路面剎
    車痕之長度以判斷車速之快慢，涉及煞車系統效能（如鼓式
    剎車、碟式剎車、剎車碟之尺寸、輪胎之扁平比，是否具有
    ABS防鎖死或其他輔助剎車系統如EBD等，其剎車效能均不同
    ），風阻（如風速大小、風向、車型、行車時是否打開車窗
    ，所造成之風阻力等）、磨擦係數（如車體及附載重量、輪
    胎之材質、胎紋、輪胎已經使用之時間，胎寬、如路面使用
    之時間、路面種類、路面是否乾燥，是否有砂石等物等）、
    是否發生撞擊（撞擊之角度、撞擊力道大小）等變數極多。
    故以煞車痕距離換算確實之行車速度不夠客觀。且「一般公
    路汽車煞車距離，行車速度對照表」係依30餘年前，前司法
    行政部於62年5月9日函轉交通部頒訂，當時汽車剎車效能遠
    不如今日之車輛，故前開對照表早經行車事故鑑定單位及司
    法機關不再使用為計算車速之標準，被告依多年前車輛之剎
    車效能標準，以其右前輪剎車痕7.3公尺、左前輪剎車痕
    12.4公尺，對照被告之車速為每小時40－50公里顯與實情不
    符。況依30餘年前之老舊標準，尚能認定被告之車速為每小
    時40－50公里，如依現今汽車先進之剎車系統結構，被告之
    車速應超過當地速限每小時50公里甚多。被告此部份所辯顯
    與實情大謬，而不足採信，則屬空言無據，且未認定依現今
    標準，由剎車痕計算被告之車速究為若干？又未斟酌被告左
    右剎車痕均在自己往北車道上，而被告所駕駛自小客車，與
    被害人戊○○碰撞之地點應在左鞋右鞋及血跡掉落處，亦均
    在被告車道上，被告並無過失。又被告在偵查中自述時速60
    至70公里，與依一般公路汽車煞車距離行車速度對照表所計
    算應在每小時45至50公里顯無超速不符，自屬顯然錯誤，不
    得為裁判之依據。本件車禍之發生完全在被害人等穿越道路
    時，違反道路交通安全規則第一百三十四條第六款應注意左
    右無來車，始可小心迅速穿越規定。（二）本件既經台灣省
    車輛行車事故覆議鑑定委員會鑑定照原鑑定意見，兩造同為
    肇事原因等語。換言之，各造負責二分之一過失責任，充其
    量原告所請求依民法第217條過失相抵結果，戊○○醫療費
    用新台幣十一萬五千零十七元、救護車費用四十二萬零二百
    元、看護費用二十八萬七千七百六十元、增加生活上之需要
    費用一萬二千元（氧氣製造機及抽痰機租金）、精神慰撫金
    一百萬元，小計一百八十三萬四千九百七十七元。丙○○醫
    療費用四千三百四十元（筆錄記載為四萬三千四百零五元，
    恐係筆誤），精神慰撫金二十萬元，小計二十萬四千三百四
    十元，各超過二分之一部份，即戊○○九十一萬七千四百八
    十九元，丙○○十萬二千一百七十元，顯無請求權。良以民
    法第217條並無將同法第195條排除在外也。又戊○○所領一
    百七十萬元及慰問金二萬元，共計一百七十二萬元，前者依
    強制汽車責任保險法第32條，後者依清償規定，均應扣除。
    並聲明：原告之訴駁回。
三、本件經協商並簡化爭點後，確認兩造不爭執及爭執事項如下
    （本院97年7月8日言詞辯論錄，本院卷，第74頁）：
   【兩造不爭執事項】
    （一）被告於民國九十六年二日七日下午六時四十分許，駕
          駛車牌號碼：6A-1660號自用小客車，沿臺南縣白河
          鎮庄內里165線由南往北方向行駛，適有行人即原告
          戊○○及丙○○（91年3月20日生）自該路段由西向
          東穿越道路時，己○○○○○○見狀避煞不及而撞及
          戊○○及丙○○，致使戊○○受有：「創傷性硬腦膜
          下出血、蜘蛛膜腔下出血，顱內出血、胸挫傷、右側
          肋骨骨折、右側血胸、菌血症、肺炎、高血壓及目前
          呈植物人狀態」等重傷害；丙○○則受有：「頭部外
          傷、蜘蛛膜下腔出血及頭皮裂傷3公分」等傷害。
    （二）本件經送請台灣省台南區車輛行車事故鑑定委員會鑑
          定，其鑑定意見為：
        1.己○○○○○○駕駛小客車，未注意車前狀況，為肇
          事原因（右前車頭撞擊穿越至道路東側行人）。
        2.戊○○徒步帶領幼童丙○○，穿越道路未注意左右來
          車，同為肇事原因。
        嗣經送台灣省車輛行車事故覆議鑑定委員會覆議，仍照
        原鑑定意見，惟意見文字改為「行人戊○○帶領幼童丙○○於夜間穿越道路時，未注意左右來車，與己○○○○○○於夜間駕駛小客車，超速行駛且未注意車前狀況
        ，同為肇事原因」。
    （三）被告因本件過失傷害致重傷案件經本院交通法庭以96
          年度交易字第103號判處有期徒刑8月，減為有期徒刑
          4月，如易科罰金，以新臺幣1000元折算一日。
    （四）原告戊○○因本件車禍支出：
        1.醫療費用：115,017元。
        2.救護車費用：42,200元。
        3.看護費用：287,760元。（至96年7月31日）
    （五）原告丙○○因本件車禍已支出醫療費用4,340元。
    （六）被告已給付原告戊○○慰問金2萬元，原告戊○○已
          領取強制責任險傷害給付170萬元。
    （七）以上事實，有原告提出之醫療費用收據影本12張、救
          護車費用收據影本9張、奇美醫院柳營分院、長庚醫
          院高雄分院診斷證明書影本各一份、看護費用收據影
          本20張、氧氣製機及抽痰機租金統一發票影本一張為
          證，並經本院依職權送請台灣省台南區車輛行車事故
          鑑定委員會及台灣省車輛行車事故覆議鑑定委員會覆
          議，有鑑定報告二紙可稽，復經本院依職權調取上開
          刑事卷核閱無訛，為兩造所不爭，應堪信為真實。
  【兩造爭執事項】
  （一）原告戊○○請求自民國九十六年八月一日起至平均餘命
        期間之看護費用6,805,062元，有無理由？
  （二）原告戊○○請求精神慰撫金100萬元，有無理由？
  （三）原告丙○○請求精神慰撫金20萬元，有無理由？
四、茲就上開兩造爭執事項，分述本院得心證理由如下：
  （一）原告戊○○請求自民國九十六年八月一日起至平均餘命
        期間之看護費用6,805,062元，有無理由？
  查本件原告戊○○因車禍受傷，致呈植物人狀態，二十
  四小時需人照顧，有殘障手冊及義大醫院診斷證明書可    稽
  ，原告主張其需全日僱用看護照顧自屬有據。原告主張被告應
  給付原告戊○○自民國九十六年八月一日起至平均餘命期間之
  看護費用6,805,062元一節，為被告所否認，並辯稱：平均餘
  命表並沒有根據云云。查原告自至九十六年八月一日為七十三
  歲，依據內政部95年臺灣省簡易生命表資料，我國73歲男性之
  平均餘命為13.61年，有95年台灣自簡易生命表可參。而每人
  之生存年限長短不一，此為眾所週知之事實，而既曰「平均餘
  命」，當係就台灣地區全部人口數之生存年限除以總人數為計
  算，是個人生存年限有高於平均餘命者，自屬正常。被告抗辯
  九十年男性平均年齡為七十三歲，並提出奇摩知識一份為證，
  則本件原告於事故時之年齡固距平均年齡73歲，僅有二年，然
  其既仍生存，自得以事故時年齡之平均餘命即13.61年請求需
  看護費用年限。又看護費用全日班二十四小時二千元，有台南
  市住院病患家事服務業職業工會函可稽，且被告對於看護費用
  每日二千元一節，並不爭執（本院97年3月25日言詞辯論錄，
  本院卷，第30頁），是以原告請求依九十四年台灣地區簡易生
  命表，男性平均餘命為12.39歲，請求每日2000元（每年
  720000）之看護費用，自無不合。從而原告請求按霍夫曼式計
  算法，扣除依法定利率計算之中間利息計算其看護費用為680
  萬5062元[計算式：
  720000/(1+0.05*1)+720000/(1+0.05*2)+720000/(1+0.
  05*3)+720000/(1+0.05*4)+720000/(1+0.05*5)+720000/
  (1+0.05*6)+720000/(1+0.05*7)+720000/(1+0. 05*8)+000000
  0/(1+0.05*9)+ 720000/(1+0.05*10)+720000/(1+0.05*11)+72
  0000/(1+0.05*12)
  +0.0000000*(720000/(1+0.05*13)-720000/(1+0.05*12)）
  ]=0000000﹞（小數點以下四捨五入），即非無據，應予准許
  。
  （二）原告戊○○請求精神慰撫金100萬元，有無理由？
        按「因故意或過失，不法侵害他人之權利者，負損害賠
        償責    任」、「汽車、機車或其非依軌道行駛之車輛
        ，在使用中加  損害於他人者，駕駛人應賠償因此所生
        之損害」、「不法侵害他人之身體或健康者，對於被害
        人因此喪失或減少勞動能力，或增加生活上之需要時，
        應負損害賠償責任。」及「不法侵害他人之身體、健康
        、名譽、自由、信用、隱私、貞操，或不法侵害其他人
        格法益而情節重大者，被害人雖非財產上之損害，亦得
        請求賠償相當之金額」，民法第184條第1項前段、第
        191條之2前段、第193條第1項及195條第1項分別定有明
        文。復按人格權遭遇侵害，受有精神上之痛苦，而請求
        慰藉金之賠償，其核給之標準，須斟酌雙方之身分、資
        力與加害程度及其他各種情形核定相當之數額。本院審
        酌原告戊○○因本件車禍受傷，且呈植物人狀態，終生
        無法行動，更需專人24小時照料，其精神上受有莫大痛
        苦，堪可認定。經查，原告戊○○係高職畢業，目前退
        休，95年度名下有房屋一棟、土地二筆、田賦三筆及汽
        車一部；被告則係高職畢業，從事餐飲業，95年度之薪
        資所得有二筆，分別為126, 600、37,705元，名下並有
        土地五筆等情，有兩造不爭之稅務電子閘門財產所得調
        件明細表在卷可憑（本院卷，25至27頁）。本院審酌前
        開兩造之身分、地位、經濟狀況、上訴人所受傷勢嚴重
        及本件損害之發生原告亦有過失等一切情狀，認上訴人
        請求精神慰撫金之數額以80萬元為適當，逾此數額之請
        求，尚嫌過高，不應准許。
  （三）原告丙○○請求精神慰撫金20萬元，有無理由？
        另本院審酌原告丙○○因本件車禍受有頭部外傷、蜘蛛
        膜下腔出血及頭裂傷三公分等傷害，且原告丙○○車禍
        時年僅四歲，受此驚嚇，幼小心靈之創傷，終身不能抹
        滅，其精神自受有相當痛苦。經查，原告丙○○係幼稚
        園肄業，目前無業，名下並無財產；被告則係高職畢業
        ，從事餐飲業，95年度之薪資所得有二筆，分別為126,
        600、37,705元，名下並有土地五筆等情，有兩造不爭
        之稅務電子閘門財產所得調件明細表在卷可憑（本院卷
        ，26至27頁）。本院審酌前開兩造之身分、地位、經濟
        狀況、上訴人所受傷勢嚴重及本件損害之發生原告張佩
        湘亦有過失等一切情狀，認原告丙○○請求精神慰撫金
        之數額以10萬元為適當，逾此部分之請求，並非正當，
        不應准許。
  （四）綜上所述，原告戊○○所受損害之項目為:
        1.醫療費用：115,017元。
        2.救護車費用：42,200元。
        3.看護費用：287,760元。（至96年7月31日）
        以上三項為兩造所不爭，已如上述。
        4.看護費用：6,805,062元。（96年8月1日起之平均餘
          命期間）
        5.慰撫金 ：800,000元。
    以上五項合計為8,050,039元（計算式：115,017＋42,200＋
    287,760＋6,805,062＋800,000 ＝8,050,039）
        原告丙○○所受損害之項目為
      1.醫療費用4,340元。（以上為兩造所不爭，已如上述。
        ）
      2.慰撫金 ：100,000元。
        二者合計為104,340元（計算式：4,340+100,000=104,
        340）
五、再按損害之發生或擴大，被害人與有過失者，法院得減輕賠
    償金額，或免除之，民法第217條第1項定有明文。查本件被
    告於警詢陳稱「．．．當時．．．戊○○在前方，丙○○在
    後．．．我當時車速60-70公里，我發現時二行人（即原告
    ）已在我車正前方，距離我車約十幾公尺。我有煞車．．．
    」等語，且案發時被告車輛左前煞車痕十二．四公尺，右前
    煞車痕七．三公尺，有道路交通事故現場圖及現場照片可稽
    ，足見被告當時車速不慢，且案發當地之速限為五十公里，
    有道路交通事故調查報告表附於警卷可稽，則被告有超速之
    情形，應可認定。惟原告二人，穿越道路未注意左右來車，
    亦為肇事原因。是以本件行車事故之發生係原告戊○○帶領
    原告丙○○於夜間穿越道路時，未注意左右來車，與被告己○○○○○○於夜間駕駛小客車，超速行駛且未注意車前狀
    況，同為肇事原因，本院前揭刑事判決及台灣省車輛行車事
    故覆議鑑定委員會出具之鑑定意見書亦同此認定，有兩造不
    爭鑑意見書一份可資參佐（本院卷，50頁），是原告二人夜
    間穿越道路時，未注意左右來車，是肇致損害擴大。被告抗
    辯本件應有過失相抵之適用，尚非無據，應可採憑。本院審
    酌兩造上之上述行為，均為交通違規行為之肇事原因，導致
    兩車發生碰撞肇事而致原告，且對於事故發生之原因力及過
    失程度應不分軒輊。對於因本件行車事故致傷害過失責任，
    原告二人與被告各應負50%之過失責任。原告對於被告就本
    件事故損害之發生及擴大，自應負擔與有過失之責任。故應
    減輕被告之賠償責任50％，是以本件原告戊○○得請求賠償
    金額為4,025,020元（計算式：8,050,039x50％=4025,020元
    ，元以下四捨五入）。原告丙○○得請求之賠償金額為
    521,70元（104,340x50％=52,170元，元以下四捨五入）
六、惟按保險人依本法規定給付之保險金，視為加害人或被保險
    人損害賠償金額之一部分；加害人或被保險人受賠償請求時
    ，得扣除之，強制汽車責任保險法第30條定有明文。是保險
    人依此法規定給付之保險金，視為加害人或被保險人損害賠
    償金額之一部分，加害人或被保險人受賠償請求時，得扣除
    之。又同法第 29條第2項亦規定：加害人或被保險人先行賠
    償之金額，除約定不得扣除者外，保險人於本法規定之保險
    金額範圍內歸墊。從而保險人所給付受益人之保險金，可視
    為被保險人或加害人所負損害賠償金額之一部分，受害人倘
    已自保險金獲得滿足，自不得又對被保險人或加害人再事請
    求（最高法院 90年度台上字第825號裁判意旨參照）。經查
    原告戊○○已自強制汽車責任保險之保險人領得本件車禍之
    保險金170萬元，此為原告戊○○所自承在卷，並為被告所
     不爭執，該部分既視為被告賠償之一部分，依前揭說明，
     被告請求之金額自應扣除其已領取之保險金，另被告於案
     發後，已自行賠償原告戊○○二萬元，為兩造所不爭，己
     如上述，此部分亦應自被告賠償金額中扣除。則原告戊○○尚得請求之損害額為230萬5020元（4,025,020－
     1,700,000－20,000＝2,305,020）。原告戊○○逾此之請
     求，即非正當。
七、綜上所述，原告二人本於侵權行為法則，原告戊○○請求被
    告給付230萬5020元及自起訴狀繕本送達翌日即96年8月24日
    起至清償日止按年息百分之五計算之利息，原告丙○○請求
    被告給付5萬2170元及自起訴狀繕本送達翌日即96年8月24日
    起至清償日止按年息百分之五計算之利息，尚屬正當，應予
    准許。逾此所為請求，尚非正當，應予駁回。
八、本件事證已臻明確，兩造其餘主張與舉證，經審酌核與判決
    結果不生影響，爰不逐一論述，併此敘明。
九、結論：本件原告之訴，為一部有理由，一部無理由，並依民
    事訴訟法第79條、第85條第2項，判決如主文。
中    華    民    國    97    年    7     月    22    日
                  民事第三庭    法  官  孫玉文
右為正本係照原本作成。
如對本判決上訴，須於判決送達後廿日內向本院提出上訴狀。
中    華    民    國    97    年    7     月    22    日
                                書記官  蘇玟心


司法院資訊處製作；財團法人民間司法改革基金會備份。
